臺灣士林地方法院刑事判決　　　　　　　 96年度簡字第885號
聲　請　人　臺灣士林地方法院檢察署檢察官
被　　　告　甲○○
選任辯護人　蔡明和律師
　　　　　　桂大正律師
上列被告因詐欺案件，經檢察官提起公訴（96年度偵字第15199
號），本院訊問被告後，被告自白犯罪（96年度易字第1697號）
，經合議庭裁定認本件宜由受命法官獨任逕以簡易判決處刑，並
判決如下：
    主  文
甲○○幫助意圖為自己不法之所有，以詐術使人將本人之物交付
，處拘役伍拾日，如易科罰金，以銀元佰元即新臺幣玖佰元折
算壹日，減為拘役貳拾伍日，如易科罰金，以銀元佰元即新臺
幣玖佰元折算壹日。
    事實及理由
一、甲○○明知將自己在金融機構開立之帳戶其存摺、提款卡及
    密碼等金融帳戶資料交付或提供他人使用，可能因此幫助他
    人用以處理詐欺取財犯罪所得，致使被害人及警方追查無門
    ，竟仍不違背其本意，而基於幫助他人為詐欺取財之不確定
    故意，於民國94年8 月初某日，在不詳地點，將其所有中國
    信託商業銀行忠孝分行（帳號：000000000000）之存款帳戶
    存摺、提款卡及密碼等物交予張文政，再由張文政輾轉提供
    不詳之詐騙集團成員使用。嗣該詐騙集團之姓名年籍不詳之
    成員隨即基於意圖為自己不法所有之犯意，於94年8 月11日
    中午12時35分許，佯裝係中國信託商業銀行行員，打電話予
    乙○○，詐稱其信用卡費逾期未繳，要求其打電話至金管局
    求證，並留下（02）00000000號之電話給乙○○，乙○○不
    疑有詐，遂依前揭號碼打電話求證，因而陷於錯誤，依指示
    轉帳新臺幣3 萬元至甲○○上揭帳戶內。嗣乙○○於查詢帳
    戶餘額後，始知受騙，遂報警處理而悉上情。
二、上揭犯罪事實，業據被告甲○○於本院準備程序中自白不諱
    ，（見本院卷第17頁），經核與起訴書所載之多項證據相符
    ，足見被告自白核與事實相符。本件事證明確，被告犯行洵
    堪認定，應依法論科。
三、按被告行為後，於94年2 月2 日修正公布之刑法，業於95年
    7 月1 日施行，而刑法施行法亦於95年6 月14日增訂第1 條
    之1 。修正後刑法第2 條第1 項規定：「行為後法律有變更
    者，適用行為時之法律。但行為後之法律有利於行為人者，
    適用最有利於行為人之法律。」，係規範行為後法律變更所
    生新舊法律比較適用之準據法，於新法施行後，應適用修正
    後刑法第2 條第1 項之規定，為「從舊從輕」之比較。且比
    較時應就罪刑有關之共犯、未遂犯、想像競合犯、牽連犯、
    連續犯、結合犯，以及累犯加重、自首減輕暨其他法定加減
    原因（如身分加減）與加減例等一切情形，綜其全部罪刑之
    結果而為比較，最高法院95年第8 次刑事庭會議決議參照。
    茲就比較情形分述如下：
（一）幫助犯部分，修正前刑法第30條係規定：「幫助他人犯罪
      者，為從犯。雖他人不知幫助之情者，亦同。從犯之處罰
      ，得按正犯之刑減輕之。」，而修正後之刑法第30條則規
      定：「幫助他人實行犯罪行為者，為幫助犯。雖他人不知
      幫助之情者，亦同。幫助犯之處罰，得按正犯之刑減輕之
      。」，主要係文字用語上之修正，關於刑罰減輕之規定並
      無變更，無關成立幫助犯內容之實質之變更，不屬法律之
      變更，應逕適用修正後之規定，無須比較適用，先予敘明
      。
（二）被告行為時，刑法第339 條第1 項就罰金刑部分規定：得
      併科1,000 元以下罰金。而被告行為後，95年6 月14日公
      布增訂之刑法施行法第1 條之1 規定：「中華民國94年1
      月7 日刑法修正施行後，刑法分則編所定罰金之貨幣單位
      為新臺幣，94年1 月7 日刑法修正時，刑法分則編未修正
      之條文定有罰金者，自94年1 月7 日刑法修正施行後，就
      其所定數額提高為30倍。但72年6 月26日至94年1 月7 日
      新增或修正之條文，就其所定數額提高為3 倍。」而刑法
      第339 條第1 項係屬72年6 月26日以前之條文，是95年7
      月1 日後，刑法第339 條第1 項就罰金刑部分之實質內容
      變更為：新臺幣30,000元以下罰金。經比較刑法施行法第
      1 條之1 增訂前後刑法第339 條第1 項之實質內容相同，
      對於被告並無有利或不利之別，應依一般法律適用原則，
      適用裁判時之法律，即刑法施行法第1 條之1 之規定，最
      高法院95年11月7 日95年度第21次刑庭會議決議、臺灣高
      等法院95年度法律座談會決議意旨參照。
（三）被告行為時之刑法第33條第5 款規定：「主刑之種類如左
      ：五、罰金：1 元以上。」，換算新臺幣後，為新臺幣3
      元以上。惟被告行為後新刑法第33條第5 款係規定：「主
      刑之種類如下：五、罰金：新臺幣1,000 元以上，以百元
      計算之。」，經比較修正前、後關於科處罰金刑之最低刑
      度規定，自應以被告行為時之舊刑法較有利於被告。
（四）綜合上述各條文修正前、後之比較，揆諸前揭最高法院決
      議及修正後刑法第2 條第1 項規定之「從舊從輕」原則，
      修正後之規定並非較有利於被告，依修正後刑法第2 條第
      1 項前段規定，應整體適用行為時即修正前之刑法相關規
      定。
四、核被告所為，係犯刑法第30條第1 項幫助犯刑法第339 條第
    1 項詐欺取財罪。又被告係以幫助犯罪之意思而參與，爰依
    正犯之刑減輕之。爰審酌被告之素行，提供帳戶供詐欺集團
    詐騙他人財物，危害社會正常交易安全，增加被害人尋求救
    濟之困難，並使犯罪之追查趨於複雜，及其犯罪之動機、目
    的、手段、被害人遭詐騙金額，被告犯罪後坦承犯行等一切
    情狀，量處如主文所示之刑，併諭知易科罰金之折算標準。
    復按被告行為後，刑法第41條第1 項前段已修正為：「犯最
    重本刑為5 年以下有期徒刑以下之刑之罪，而受6 個月以下
    有期徒刑或拘役之宣告者，得以新臺幣1,000 元、2,000 元
    或3,000 元折算1 日，易科罰金。」，並於94年2 月2 日修
    正公布，於95年7 月1 日生效，核與被告行為時刑法第41條
    第1 項前段所規定：「以1 元以上3 元以下折算1 日」，並
    適用修正前罰金罰鍰提高標準條例第2 條前段（現已刪除）
    ：「就其原定數額提高為100 倍折算1 日」規定之結果，則
    本件被告行為時之易科罰金折算標準，應以銀元100 元以上
    300 元以下折算1 日，經折算為新臺幣後，應以新臺幣300
    元以上900 元以下折算1 日。比較新、舊法之結果，以95年
    7 月1 日修正公布施行前之規定，較有利於被告，則應依修
    正後刑法第2 條第1 項前段，適用修正前刑法第41條第1 項
    前段諭知易科罰金之折算標準。又中華民國96年罪犯減刑條
    例已於96年7 月16日施行，本件被告犯罪時間在該條例第2
    條第1 項所定之96年4 月24日之前，依該條例第2 條第1 項
    第3 款規定意旨，合於減刑條件，爰就被告本件所犯之罪，
    減其刑期二分之一，並諭知易科罰金之折算標準。
據上論斷，依刑事訴訟法第449 條第2 項、第3 項、第454 條第
2 項，刑法第2 條第1 項前段、第339 條第1 項、第30條第1 項
前段、第2 項、修正前刑法第41條第1 項前段，刑法施行法第1
條之1 ，修正前罰金罰鍰提高標準條例第2 條，現行法規所定貨
幣單位折算新臺幣條例第2 條，中華民國96年罪犯減刑條例第2
條第1 項第3 款、第7 條、第9 條，逕以簡易判決處刑如主文。
本案經檢察官蔡啟文到庭執行職務。
中　　華　　民　　國　　96　　年　　12　　月　　26　　日
                  刑事第四庭法  官  古振暉
以上正本證明與原本無異。
如不服本判決，應於判決送達後10日內，向本院提起上訴書狀，
上訴書狀應敘述具體之理由。
                            書記官  林靜枝
中　　華　　民　　國　　96　　年　　12　　月　　27　　日
附錄本案論罪科刑法條：
中華民國刑法第339 條：
意圖為自己或第三人不法之所有，以詐術使人將本人或第三人之
物交付者，處5 年以下有期徒刑、拘役或科或併科1 千元以下罰
金。
以前項方法得財產上不法之利益或使第三人得之者，亦同。
前二項之未遂犯罰之。
